臺灣臺北地方法院刑事判決　　　　　　96年度交易緝字第12號
聲　請　人　臺灣臺北地方法院檢察署檢察官
被　　　告　乙○○
上列被告因業務過失傷害案件，經檢察官聲請簡易判決處刑（94
年度偵緝字第2272號），本院認有不合於簡易判決處刑情形（96
年度店交簡字第241號），改依通常程序審理，被告於本院準備
程序時為有罪之陳述，本院合議庭裁定改行簡式審判程序，由受
命法官獨任審理，判決如下：
    主  文
乙○○從事業務之人，因業務上之過失傷害人，處有期徒刑肆月
，如易科罰金，以銀元參佰元即新臺幣玖佰元折算壹日。
    事實及理由
一、本件被告乙○○所犯非死刑、無期徒刑或最輕本刑有期徒刑
    3 年以上之罪，亦非高等法院管轄第一審案件，且被告於本
    院準備程序中，就被訴事實為有罪之陳述，經告知被告簡式
    審判程序之旨，並聽取檢察官、被告之意見後，本院裁定進
    行簡式審判程序，是本件之證據調查，依刑事訴訟法第273
    條之2規定，不受同法第159條第1項、第161條之2、第161條
    之3、第163條之1及第164條至第170條規定之限制，合先敘
    明。
二、本件犯罪事實及證據均引用起訴書之記載（如附件）。事實
    部分並補充：被告雖領有自用小客車職業駕駛執照，然其前
    因酒後駕車此違反道路交通管理處罰條例之違規，經吊扣其
    駕駛執照，本件行為時係於駕駛執照吊扣期間內駕車而肇事
    ；告訴人甲○○所受傷害應補充記載腰背部挫傷。證據部分
    則補充：被告於本院審理時自白本件駕駛汽車有起訴書所列
    注意義務之疏失而有過失，核與起訴書所載之證據相符，足
    見被告之任意性自白確與事實相符；交通部公路總局臺北區
    監理所95年4月4日北監駕字第0950006000號函及所檢附之舉
    發單（臺北縣政府警察局舉發違反道路交通管理事件通知單
    ，北縣警交字第C00000000號）。
三、查被告行為後，刑法業於民國94年2月2日修正公布，95年7
    月1日起施行。按行為後法律有變更者，適用行為時之法律
    ，但行為後之法律有利於行為人者，適用最有利於行為人之
    法律，刑法第2條第1項定有明文。茲本條係規範行為後法律
    變更所生新舊法律比較適用之準據法，本身尚無新舊法比較
    之問題，於新法施行後，應一律適用新法第2條第1項之規定
    ，為「從舊從輕」之比較。茲本次法律變更，比較時應就罪
    刑有關之共犯、未遂犯、想像競合犯、牽連犯、連續犯、結
    合犯，以及累犯加重、自首減輕暨其他法定加減原因（如身
    分加減）與加減例等一切情形，綜其全部罪刑之結果而為比
    較（最高法院95年5月23日95年度第8次刑事庭會議決議參照
    ）。茲就本件應適用之刑法條文比較適用臚列如下：
    (一)刑法第284條第2項前段之業務過失傷害罪雖未修正，然刑
      法第33條第5款有關罰金之最低數額部分，刑法分則編各
      罪所定罰金之貨幣單位原為銀元，修正前刑法第33條第5
      款規定：「罰金：（銀元）1元以上」，而銀元與新臺幣
      間之折算，依現行法規所定貨幣單位折算新臺幣條例規定
      ，以銀元1元折算新臺幣3元；修正後刑法第33條第5款則
      規定：「罰金：新臺幣1千元以上，以百元計算之」；經
      比較修正前、後之規定，修正後刑法第33條第5款所定罰
      金之最低數額，較之修正前提高，自以修正前刑法第33條
      第5款規定有利於被告。
    (二)刑法第62條前段對於未發覺之罪自首而受裁判者，由原條
      文所定之必減其刑，修正為「得減輕其刑」，比較新舊法
      結果，自以修正前之規定較有利於被告，
    (三)綜上法律修正前、後之比較，揆諸前揭最高法院決議及刑
      法第2條第1項所定之「從舊從輕」原則，本件自應整體適
      用修正前刑法及罰金罰鍰提高標準條例等相關規定，合先
      敘明。
四、查被告於本件行為時係計程車司機，以駕車載客為業，業據
    其供明在卷，被告自係從事駕駛業務之人，其因業務上駕駛
    車輛之過失致告訴人受傷，核其所為，係犯刑法第284條第2
    項前段之業務過失傷害罪。依道路交通安全規則第50條第1
    項前段之規定，汽車駕駛執照為駕駛汽車之許可憑證，是駕
    駛執照被吊扣，在其處分期間即無許可駕駛汽車之憑證，自
    不得駕駛汽車，且依道路交通管理處罰條例第21條第1項第5
    款之規定，就汽車駕駛人駕駛執照吊扣期間駕車者，除裁處
    罰鍰外，並禁止其駕駛。足見吊扣駕照期間內係絕對禁止該
    駕駛人駕車，此與其駕駛技術良否無關，是駕照吊扣期間駕
    車，無駕駛許可憑證，應認係「無照駕駛」（司法院廳刑
    一字第05283號函參照），是本件被告在駕照吊扣期間駕車
    肇事因此致人受傷，依刑法第284條第2項前段，應負業務過
    失傷害刑責，即應依道路交通管理處罰條例第86條第1項之
    規定，加重其刑。又本件肇事後，係附近居民報警處理，被
    告在場等候，並向據報前來處理本案之員警坦承其為肇事者
    ，有警製自首情形紀錄表附卷可稽，是被告係對於未發覺之
    犯罪，表示願接受裁判之意，合於自首之要件，應依刑法第
    62條前段之規定，減輕其刑。被告有刑之加重及減輕事由，
    應先加後減之。爰審酌本件車禍係被告未暫停讓告訴人所駕
    車輛先行之過失責任，及告訴人因此所受前揭傷害、迄今仍
    未賠償告訴人所受損害等一切情狀，量處如主文之刑，以示
    懲儆。又刑法第41條第1項前段關於易科罰金折算標準之規
    定，修正為以新臺幣1千元、2千元或3千元折算1日，惟依被
    告行為時法律，即修正前刑法第41條第1項前段暨修正前罰
    金罰鍰提高標準條例第2條規定，係以新臺幣3百元以上9百
    元以下折算1日，比較修正前、後關於易科罰金折算標準之
    刑罰法律，適用被告行為時即修正前之法律，對被告較為有
    利，自應依修正前之規定，為易科罰金之折算標準。末查，
    本件被告之犯罪時間，雖在96年4月24日以前，惟按中華民
    國九十六年罪犯減刑條例第5條規定：本條例施行前，經通
    緝而未於中華民國九十六年十二月三十一日以前自動歸案接
    受偵查、審判或執行者，不得依本條例減刑。查被告係於95
    年11月28日即經本院通緝，直至96年8月16日始經警緝獲到
    案，有本院之通緝書、臺北縣政府警察局永和分局通緝案件
    移送書在卷足憑，參諸前揭規定，自不得依該條例減刑，附
    此敘明。
五、據上論斷，應依刑事訴訟法第451條之1第4項但書、第452條
    、第273條之1第1項、第299條第1項前段、第310條之2、第
    454條第2項，道路交通管理處罰條例第86條第1項，刑法第
    284條第2項前段，修正前刑法第62條前段、第41條第1項前
    段，刑法施行法第1條之1，修正前罰金罰鍰提高標準條例第
    2條，現行法規所定貨幣單位折算新臺幣條例第2條，判決如
    主文。
本案經檢察官黃于真到庭執行職務。
中　　華　　民　　國　　96　　年　　9 　　月　　11　　日
　　　　　　　　　  交通法庭    法　官　許泰誠
上正本證明與原本無異。
如不服本判決，應於判決送達後10日內向本院提出上訴狀（應抄
附繕本）。告訴人或被害人如對於本判決不服者，應具備理由請
求檢察官上訴，其上訴期間之計算係以檢察官收受判決正本之日
期為準。
　　　　　　　　　　　　　　　　書記官　劉麗英
中　　華　　民　　國　　96　　年　　9 　　月　　11　　日
附錄本案論罪科刑法條全文
中華民國刑法第284條
（過失傷害罪）
因過失傷害人者，處 6 月以下有期徒刑、拘役或 5 百元以下罰
金，致重傷者，處1年以下有期徒刑、拘役或5百元以下罰金。
從事業務之人，因業務上之過失傷害人者，處 1 年以下有期徒刑
、拘役或1 千元以下罰金，致重傷者，處 3 年以下有期徒刑、
拘役或2千元以下罰金。
道路交通管理處罰條例第18條
汽車車身、引擎、底盤、電系等重要設備變更或調換，或因交通
事故遭受重大損壞修復後，不申請公路主管機關施行臨時檢驗而
行駛者，處汽車所有人新臺幣2千4百元以上9千6百元以下罰鍰，
並責令其檢驗。
汽車所有人在一年內違反前項規定二次以上者，並吊扣牌照三個
月；三年內經吊扣牌照二次，再違反前項規定者，吊銷牌照。
